臺灣高等法院民事裁定
109年度抗更一字第9號
抗  告  人  吳瑞雄   



上列抗告人因與相對人英屬維京群島商亞敦電子有限公司台灣分
公司間請求給付買賣價金等事件，對於中華民國107年6月21日臺
灣臺北地方法院107年度訴字第743號裁定，提起抗告，本院裁定
如下：
    主      文
抗告駁回。
抗告費用由抗告人負擔。
    理      由
一、本件相對人於原法院主張：抗告人為原審共同被告東莞維升
    電子製品有限公司（下稱東莞維升公司，未經我國許可）之
    法定代理人，東莞維升公司於民國106年3月14日至4月24日
    間陸續透過電子郵件向伊下單購買「RJ453P3CBKAT型」連接
    器產品（下稱系爭連接器），雙方並約定東莞維升公司應將
    貨款匯入伊所有設於國泰世華商業銀行股份有限公司（下稱
    國泰世華銀行）國外部之帳戶，詎東莞維升公司未依約給付
    價款美金（下同）105,400元，爰依買賣之法律關係、民法
    總則施行法第15條、臺灣地區人民與大陸地區人民關係條例
    （下稱兩岸人民關係條例）第71條等規定，請求抗告人應與
    東莞維升公司連帶給付105,400元本息。原法院以位於新北
    市三重區之國泰世華銀行二重分行所在地為抗告人、東莞維
    升公司與相對人約定應付貨款之履行地，抗告人之住所位於
    臺北市內湖區，原法院並無管轄權，乃依職權以裁定將訴訟
    移送臺灣新北地方法院（下稱新北地院）。抗告人不服，提
    起抗告。
二、抗告意旨略以：東莞維升公司在向相對人下單購買系爭連接
    器前，先交付其製作之「Supplier Document and Supplier
     Code of Conduct」（下稱系爭供應商合同手冊）予相對人
    ，由相對人簽章後寄回，系爭供應商合同手冊係一框架性、
    繼續性之買賣合約，雙方訂約後，東莞維升公司再依實際需
    要以個別訂購單下單向相對人購買系爭連接器，東莞維升公
    司與相對人就系爭供應商合同手冊之各項條款已達成合意；
    系爭供應商合同手冊I款「APPLICABLE LAW AND 
　　DESIGNATED JURIDITIONAL COURT」（中譯：準據法及指定
    管轄之法院）已約定訟爭事件專屬東莞市第三人民法院管轄
    ，我國法院就本件訴訟並無管轄權，抗告人與東莞維升公司
    應共同由東莞市第三人民法院管轄；縱認本件未合意由東莞
    市第三人民法院管轄，惟抗告人之住所在臺北市內湖區，原
    法院亦不得以裁定移送新北地院管轄等語。
三、按管轄權之有無，為法院應依職權調查之事項，故法院受理
    民事事件，應就原告主張之原因事實調查其就該事件有無管
    轄權（最高法院101年度台抗字第702 號裁定意旨參照）。
    再按因契約涉訟者，如經當事人定有債務履行地，得由該履
    行地之法院管轄；共同訴訟之被告數人，其住所不在一法院
    管轄區域內者，各該住所地之法院俱有管轄權，但依第4條
    至前條規定有共同管轄法院者，由該法院管轄；民事訴訟法
    第12條、第20條分別定有明文。另按債權人以各連帶債務人
    為共同被告提起給付之訴，被告一人提出非基於其個人關係
    之抗辯有理由者，本於民法第275條規範意旨，對於被告各
    人即屬必須合一確定，固應適用民事訴訟法第56條第1項之
    規定。惟所謂「非基於其個人關係之抗辯」，係指基於連帶
    債務人共同之抗辯而言，若屬他連帶債務人個人關係之抗辯
    ，自不與焉（最高法院108年度台抗字第1037號裁定即本件
    發回意旨參照）。
四、經查：
  ㈠本件抗告人不服原審法院移送管轄之裁定，提起抗告，係以
    東莞維升公司與相對人間存有合意管轄之約定為其抗告理由
    （本院前審卷第19、20頁），此乃東莞維升公司個人關係之
    抗辯，而非連帶債務人共同之抗辯，依上說明，並無適用民
    事訴訟法第56條第1項規定之餘地，則抗告人提起本件抗告
    之效力，尚不及於東莞維升公司，合先敘明。
  ㈡本件相對人係依買賣契約關係、民法總則施行法第15條、兩
    岸人民關係條例第71條規定，請求抗告人與東莞維升公司連
    帶給付買賣價金，自屬因契約而涉訟，且為被告有數人之共
    同訴訟。而相對人主張抗告人、東莞維升公司與其交易時之
    買賣價金最終皆匯款至國泰世華銀行二重分行帳號00000000
    000號帳戶（系爭國泰世華帳戶），業據其提出相對人轉帳
    傳票、INVOICE、國泰世華銀行匯入匯款通知書、匯入匯款
    交易憑證、匯入匯款買匯水單、國泰世華銀行二重分行存摺
    影本為據（原審卷第68、79至98頁）；參以抗告人自陳作為
    規範東莞維升公司與相對人間買賣關係之買賣合約即系爭供
    應商合同手冊，其中亦約定系爭連接器之買賣貨款應匯款至
    系爭國泰世華帳戶等語（本院前審卷第16、17頁），並據其
    提出系爭供應商合同手冊為證（原審卷第104至112頁反面）
    ，東莞維升公司亦為相同主張（本院前審卷第60、61頁）；
    堪認國泰世華銀行二重分行所在地即為本件買賣契約價金給
    付債務之履行地。而國泰世華銀行二重分行位於新北市三重
    區，有網路查詢資料可證（本院卷第11頁），則依民事訴訟
    法第20條但書規定，本件訴訟自應由新北市三重區之管轄法
    院即新北地院管轄。
  ㈢抗告人固抗辯本件買賣契約依系爭供應商合同手冊約定，已
    合意由東莞市第三人民法院管轄云云。惟查，本件相對人未
    對原裁定提起抗告，另東莞維升公司未於法定期間內對原裁
    定提起抗告，其提起之抗告因不合法而經本院裁定駁回等情
    ，有本院裁定在卷可證，則相對人、東莞維升公司均應受原
    裁定之拘束，即關於本件相對人請求東莞維升公司給付買賣
    價金之訴訟，應由新北地院管轄。縱相對人、東莞維升公司
    就本件買賣契約確有系爭供應商合同手冊I款「APPLICABLE 
    LAW AND DESIGNATED JURIDITIONAL COURT」（中譯：準據
    法及指定管轄之法院）：「Whichever disputed derived f
    rom this CODE （按指「Supplier Code of Conduct」）wo
    uld be approved by both WS（指東莞維升公司）and SUPP
    LIER （指相對人）to be first and foremost entrusted 
    to the trying of Third Dong Guan People's Court.」 
    （中譯：雙方同意系爭供應商合同手冊所生爭議首先交由東
    莞市第三人民法院審理）之約定（原審卷第108頁反面），
    東莞維升公司亦已放棄優先由東莞市第三人民法院管轄之權
    利，同意由新北地院管轄，則抗告人與東莞維升公司因同一
    契約債務之連帶責任所涉訴訟，自應適用民事訴訟法第20條
    但書規定，而由新北地院一併取得其管轄權。抗告人抗辯本
    件應由東莞市第三人民法院管轄云云，自無足採。
五、綜上所述，本件應由債務履行地法院即新北地院管轄，原法
    院依職權將本件訴訟移送新北地院，並無不合。抗告意旨指
    摘原裁定不當，求予廢棄，為無理由，其抗告應予駁回。
六、據上論結，本件抗告為無理由，爰裁定如主文。 
中　　華　　民　　國　　109 　年　　3 　　月　　24　　日
                      民事第二庭
                        審判長法  官  陳容正
                              法  官  紀文惠
                              法  官  劉素如 
正本係照原本作成。
本裁定除以適用法規顯有錯誤為理由外，不得再抗告。如提起再
抗告，應於收受送達後10日內委任律師為代理人向本院提出再抗
告狀。
中　　華　　民　　國　　109 　年　　3 　　月　　24　　日

　　　　　　　　　　　　    　書記官  林宗勳